臺灣新竹地方法院刑事判決
111年度訴字第416號
公  訴  人  臺灣新竹地方檢察署檢察官
被      告  郭炳璋



上列被告因偽造文書等案件，經檢察官提起公訴（110年度偵字
第9633號），本院依簡式審判程序審理並判決如下：
    主  文
郭炳璋犯行使變造準私文書罪，處有期徒刑肆月，如易科罰金，
以新臺幣壹仟元折算壹日。
未扣案之犯罪所得iPhone 12 Pro 256G手機壹支沒收，於全部或
一部不能沒收或不宜執行沒收時，追徵其價額。
    事  實
一、郭炳璋無付款真意，竟意圖為自己不法之所有，基於詐欺取
    財及行使變造準私文書之犯意，於民國110年5月17日下午11
    時5分許，在其位於新北市三重區秀江街之住處內，使用臉
    書（Facebook）暱稱「歐巴」透過通訊軟體向姜閔翔傳送訊
    息佯稱欲購買iPhone 12 Pro 256G之手機1支，並指定透過
    好鴿網寄送該手機云云，使姜閔翔陷於錯誤，同意以新臺幣
    (下同)3萬2,000元(不含運費)出售上開手機1支予郭炳璋。
    嗣姜閔翔於110年5月19日上午10時15分許，在新竹市○區○○
    路0段00號之空軍一號貨運站將上開手機寄至郭炳璋指定之
    新北市○○區○○○街000號之新北三重貨運站後，透過通訊軟體
    傳送寄件證明予郭炳璋，郭炳璋為取信姜閔翔，於110年5月
    19日上午11時28分許前之某時，在其上址住處內，使用電腦
    或手機連結網際網路下載中華郵政股份有限公司（下稱郵局
    ）「存款人收執聯」圖檔，再使用「美圖秀秀」修圖軟體將
    該圖檔上之日期、局帳號、交易金額欄位，編輯修改為「11
    0/05/19」、「000-00000000000000」、「32,000」之方式
    ，變造郵局「存款人收執聯」之電磁紀錄後，進而於110年5
    月19日上午11時28分許前之某時，再透過通訊軟體將該電磁
    紀錄傳送予姜閔翔以行使，致生損害於姜閔翔及郵局管理存
    匯款交易之正確性。嗣郭炳璋委託其不知情友人葉育宏（所
    涉詐欺等罪嫌，經臺灣新竹地方檢察署【下稱新竹地檢署】
    檢察官為不起訴處分）於110年5月19日上午11時30分許，至
    新北三重貨運站以姓名「李益」領取該包裹後再轉交予郭炳
    璋收受而得手。嗣姜閔翔發現款項未入帳，始悉受騙。
二、案經姜閔翔訴由新竹市警察局第二分局報告新竹地檢署檢察
    官偵查起訴。
    理  由
一、本件起訴書原記載被告所犯法條及罪名為：刑法第216條、
    第210條之行使變造私文書及同法第339條第1項之詐欺取財
    罪嫌，經公訴檢察官到庭更正涉犯法條及罪名為刑法第210
    條、第216條、第220條第2項之行使變造準私文書罪及同法
    第339條第1項之詐欺取財罪；並補充被告犯罪地點係於其位
    於新北市三重區秀江街之住處內（見本院卷第60頁、第69頁
    ），是應以公訴人上開更正及補充後之內容作為本案審理之
    範圍，先予敘明。
二、本件被告所犯刑法第210條、第216條、第220條第2項之行使
    變造準私文書及同法第339條第1項之詐欺取財罪等，均非死
    刑、無期徒刑、最輕本刑為3年以上有期徒刑之罪，被告於
    本院準備程序進行中，就被訴事實為有罪之陳述，經本院合
    議庭認合於刑事訴訟法第273條之1之規定，裁定進行簡式審
    判程序，合先敘明。  
三、上開犯罪事實業據被告郭炳璋於偵查、本院行準備程序及審
    理時均坦承不諱（見偵卷第92頁、本院卷第61頁、第68頁）
    ，核與證人即告訴人姜閔翔於警詢時之指訴（見偵卷第7至8
    頁反面）、證人葉育宏於警詢時之證述（見偵卷第4至6頁）
    情節均大致相符，並有新竹市警察局第二分局埔頂派出所員
    警出具之偵查報告、告訴人寄出之手機型號資料、告訴人與
    被告間通訊軟體之訊息對話紀錄截圖（內含被告變造之郵局
    存款人收執聯圖檔1張）、告訴人與證人葉育宏間訊息對話
    紀錄截圖、新竹市警察局第二分局埔頂派出所受理各類案件
    紀錄表、網路下載之中華郵政存款人收執聯圖片等（見偵卷
    第3頁、第27至46頁、第109頁）等附卷可稽，足認被告郭炳
    璋前揭任意性自白與事實相符，應可採信，本件事證明確，
    被告郭炳璋上開犯行堪認定，自應依法論科。
四、論罪科刑：
（一）按電磁紀錄藉機器或電腦之處理所顯示之影像或符號，足
      以為表示其用意之證明者，以文書論，刑法第220條第2項
      定有明文。而所稱電磁紀錄者，謂以電子、磁性、光學或
      其他相類之方式所製成，而供電腦處理之紀錄，刑法第10
      條第6項亦有明文。次按文書之行使，每因文書之性質、
      內容不同而異，就變造之刑法第220條第2項之準文書而言
      ，因須藉由機器或電腦處理，始足以表示其文書之內容，
      其於行為人將變造之準文書藉由機器或電腦處理時，已有
      使用該變造之準文書，而達於行使變造準私文書之程度。
      查被告將網路上下載之存款人收執聯圖檔，使用電腦或手
      機之修圖軟體變造圖檔上之日期、局帳號、交易金額欄位
      ，復將該變造之電磁紀錄圖檔透過通訊軟體傳送予姜閔翔
      而為本案詐術，足認已達行使之程度。
（二）核被告郭炳璋所為，係犯刑法第216條、第220條第2項、
      第210條之行使變造準私文書罪，同法第339條第1項之詐
      欺取財罪。被告使用修圖軟體修改郵局「存款人收執聯」
      圖檔電磁紀錄之變造行為，應為其後行使變造準私文書之
      高度行為所吸收，不另論罪。又被告係以一行為同時觸犯
      行使變造準私文書、詐欺取財2罪，應依刑法第55條規定
      論以想像競合犯，並從一重之行使變造準私文書罪處斷。
（三）爰以行為人之責任為基礎，審酌被告於108年至110年間有
      多次詐欺及偽造文書等案件之前科紀錄，有臺灣高等法院
      被告前案紀錄表在卷可稽，仍不思循正當途徑謀取所需，
      復以上開行使變造準私文書之方式，詐得手機1支，不僅
      漠視他人財產權，亦影響社會金融交易秩序，所為實屬不
      該，惟念其坦白承認之犯後態度，兼衡被告犯罪之動機、
      目的、手段、詐得財產之價值，暨其自述教育程度為國中
      肄業、曾從事鐵工、經濟狀況勉持、入監前與父親同住、
      未婚、無子女（見本院卷第69頁）等一切情狀，量處如主
      文所示之刑，並諭知易科罰金之折算標準。
五、按犯罪所得，屬於犯罪行為人者，沒收之。前二項之沒收，
    於全部或一部不能沒收或不宜執行沒收時，追徵其價額，刑
    法第38條之1第1項前段、第3項分別定有明文。查被告本案
    詐得iPhone 12 Pro 256G之手機1支，未據扣案，然此屬被
    告之犯罪所得，爰依刑法第38條之1第1項前段、第3項之規
    定宣告沒收之，於全部或一部不能沒收或不宜執行沒收時，
    追徵其價額。
據上論斷，應依刑事訴訟法第273條之1第1項、第299條第1項前
段，判決如主文。
本案經檢察官張瑞玲提起公訴，檢察官林李嘉到庭執行職務。
中　　華　　民　　國　　111 　年　　8 　　月　　3 　　日
                  刑事第三庭法　官　賴淑敏
以上正本證明與原本無異。
如不服本判決應於收受判決後20日內向本院提出上訴書狀，並應
敘述具體理由。其未敘述上訴理由者，應於上訴期間屆滿後20日
內向本院補提理由書(均須按他造當事人之人數附繕本)「切勿逕
送上級法院」。
中　　華　　民　　國　　111 　年　　8 　　月　　3 　　日
                            書記官  戴筑芸
附錄本案論罪科刑法條全文： 
中華民國刑法第210條
偽造、變造私文書，足以生損害於公眾或他人者，處5年以下有
期徒刑。

中華民國刑法第216條
行使第210條至第215條之文書者，依偽造、變造文書或登載不實
事項或使登載不實事項之規定處斷。

中華民國刑法第220條
在紙上或物品上之文字、符號、圖畫、照像，依習慣或特約，足
以為表示其用意之證明者，關於本章及本章以外各罪，以文書論
。
錄音、錄影或電磁紀錄，藉機器或電腦之處理所顯示之聲音、影
像或符號，足以為表示其用意之證明者，亦同。

中華民國刑法第339條
意圖為自己或第三人不法之所有，以詐術使人將本人或第三人之
物交付者，處5年以下有期徒刑、拘役或科或併科50萬元以下罰
金。
以前項方法得財產上不法之利益或使第三人得之者，亦同。
前二項之未遂犯罰之。